臺灣嘉義地方法院民事判決　　　　　　　92年度重訴字第85號
原　　　告　甲○○
訴訟代理人　蔡碧仲律師
複　代理人　李金樺律師
被　　　告　乙○○
訴訟代理人　吳啟銘律師
右當事人間請求損害賠償事件，原告提起附帶民事訴訟，經本院
刑事庭裁定（91年度交附民字第114號）移送前來，於中華民國
94年4月28日辯論終結，本院判決如左：
    主　  　文
被告應給付原告新臺幣貳佰壹拾玖萬貳仟柒佰肆拾壹元，及自民
國九十一年十一月二十七日起至清償日止，按週年利率百分之五
計算之利息。
原告其餘之訴駁回。
訴訟費用由被告負擔百分之三十五，餘由原告負擔。
本判決原告勝訴部分於原告以新臺幣柒拾參萬元為被告供擔保後
，得假執行；但被告如以新臺幣貳佰壹拾玖萬貳仟柒佰肆拾壹元
為原告預供擔保，得免為假執行。
原告其餘假執行之聲請駁回。
    事實及理由
一、本件原告起訴主張：被告於民國91年2月27日20時15分許，
    駕駛無牌照之重型機車，沿嘉義縣新港鄉縣道嘉159線公路
    ，由西向東行駛，途經該公路1公里又200公尺慢車道時，本
    應注意車前狀況，隨時採取必要之安全措施，且汽車在同一
    車道行駛時，除擬超越前車外，後車與前車之間應保持隨時
    可以煞停之距離；又行車速度，依標誌或標線之規定，無標
    誌或標線者，在市區道路，時速不得超過50公里，在郊外道
    路時速不得超過60公里，而依當時夜間天候晴，路面乾燥無
    缺陷，視距良好無障礙物，並無不能注意之情事，竟疏未注
    意前方車輛動態，貿然以時速75至80公里以上之速度行駛，
    適原告駕駛車牌號碼SYC-567號輕型機車，沿前揭159線公路
    ，由西往東行經該慢車道右邊邊線處，暫停等待左轉，被告
    所駕駛機車遂撞及原告所駕駛機車左側，致原告人車倒地，
    受有腹部鈍傷，合併肝臟第二至三度裂傷、脾臟裂傷合併內
    出血、左側腎臟挫傷、後腹腔及腸繫膜挫傷合併出血、左側
    氣胸、左脛骨及左足踝開放性骨折併皮膚缺損、左臀部深部
    撕裂傷等傷害，並因而切除脾臟，被告前揭行為顯有過失，
    業經臺灣高等法院臺南分院92年度交上易字第684號刑事判
    決過失致人重傷罪確定在案。原告因前揭傷害，支出醫療費
    用新臺幣（下同）510,971元。就醫期間因往返醫院及家中
    ，支出交通費用48,400元。自受傷時起無法自理生活，需人
    看護145日，另自91年8月1日起尚需人看護1年，以每日2,00
    0元計算，共需支出看護費用655,000元。原告於本件車禍發
    生前，任職於嘉義縣六腳鄉北港製衣廠股份有限公司，平均
    每月薪資16,149元，自車禍發生日起，因19個月無法工作，
    受有薪資損失306,831元，嗣經送醫治療後切除脾臟，合於
    勞工保險殘廢給付標準表障害項目第48項，殘廢等級第9級
    ，給付日數為280日，經與最高給付日數1200日比例計算，
    減少勞動能力之比例為23﹪，原告為51年5月3日出生，自92
    年10月3日起至其至60歲止，尚有18年7月之勞動年數，按其
    平均每月薪資16,149元計算，所受減少勞動能力損失為828,
    282元。原告因前揭傷害，精神上痛苦不堪，亦受有非財產
    上損害3,876,828元等情，爰依民法第184條第1項前段、第
    193條第1項、第195條第1項規定提起本訴。並聲明：(一)被告
    應給付原告6,226,312元，及自附帶民事訴訟起訴狀繕本送
    達翌日即91年11月27日起至清償日止，按週年利率5 ﹪計算
    之利息。(二)願供擔保，請准宣告假執行。
二、被告對原告請求之醫療費用、交通費用、不能工作損失金額
    及原告原平均薪資16,149元均不爭執，惟辯稱：原告請求之
    看護費用期間過長，減少勞動能力損失應扣除中間利息，非
    財產上損害請求金額過高等語。並聲明：(一)駁回原告之訴及
    假執行之聲請。(二)如受不利判決，願供擔保，請准宣告免為
    假執行。
三、查被告於91年2月27日20時15分許，駕駛無牌照之重型機車
    ，沿嘉義縣新港鄉縣道嘉159線公路，由西向東行駛，途經
    該公路1公里又200公尺慢車道時，本應注意車前狀況，隨時
    採取必要之安全措施，且汽車在同一車道行駛時，除擬超越
    前車外，後車與前車之間應保持隨時可以煞停之距離；又行
    車速度，依標誌或標線之規定，無標誌或標線者，在市區道
    路，時速不得超過50公里，在郊外道路時速不得超過60公里
    ，而依當時夜間天候晴，路面乾燥無缺陷，視距良好無障礙
    物，並無不能注意之情事，竟疏未注意前方車輛動態，貿然
    以時速75至80公里以上之速度行駛，適原告駕駛車牌號碼
    SYC-567號輕型機車，沿前揭159線公路，由西往東行經該慢
    車道右邊邊線處，暫停等待左轉，被告所駕駛機車遂撞及原
    告所駕駛機車左側，致原告人車倒地，受有腹部鈍傷，合併
    肝臟第二至三度裂傷、脾臟裂傷合併內出血、左側腎臟挫傷
    、後腹腔及腸繫膜挫傷合併出血、左側氣胸、左脛骨及左足
    踝開放性骨折併皮膚缺損、左臀部深部撕裂傷等傷害，並因
    而切除脾臟等事實，業據原告提出財團法人嘉義基督教醫院
    （下稱嘉義基督教醫院）診斷證明書、國立成功大學醫學院
    附設醫院診斷證明書及傷部照片為證，並為被告所不爭。按
    汽車在同一車道行駛時，除擬超越前車外，後車與前車之間
    應保持隨時可以煞停之距離。汽車行駛時，駕駛人應注意車
    前狀況及兩車併行之間隔，並隨時採取必要之安全措施。又
    行車速度，依標誌或標線之規定，無標誌或標線者，在市區
    道路，時速不得超過50公里，在郊外道路時速不得超過60公
    里，道路交通安全規則第94條第1項、第3項、修正前道路交
    通安全規則第93條第1項第1款分別定有明文。被告駕駛汽車
    ，本應注意遵守前開規定，以避免事故之發生，而車禍發生
    當時夜間天候晴，路面乾燥無缺陷，視距良好無障礙物，有
    道路交通事故調查報告表附於刑事案件警詢卷可稽，是客觀
    上並無不能注意情事，竟疏未注意前方車輛動態，貿然以時
    速75至80公里以上之速度行駛，因而煞車、閃避不及肇事，
    自有過失。本件車輛肇事責任，於刑事案件審理中經送鑑定
    及本院審理中送覆議結果，亦同此見解，認被告為肇事原因
    ，原告無肇事因素，有臺灣省嘉雲區車輛行車事故鑑定委員
    會嘉鑑字第911429號鑑定意見書、臺灣省車輛行車事故覆議
    鑑定委員會93年5月17日府覆議字第9310300號函在卷可佐。
    被告上開過失行為，亦經臺灣高等法院臺南分院92年度交上
    易字第684號刑事判決以過失致人重傷罪判處有期徒刑六月
    ，如易科罰金，以300元折算1日確定在案，此經本院調閱前
    開刑事卷宗（含警詢卷）查核屬實，堪信為真實。而原告因
    本件車禍致受有前揭之傷害，與被告之過失行為間復有相當
    因果關係，應可認定。
四、按因故意或過失，不法侵害他人之權利者，負損害賠償責任
    。汽車、機車或其他非依軌道行駛之動力車輛，在使用中加
    損害於他人者，駕駛人應賠償因此所生之損害。不法侵害他
    人之身體或健康者，對於被害人因此喪失或減少勞動能力或
    增加生活上之需要時，應負損害賠償責任。不法侵害他人之
    身體、健康者，被害人雖非財產上之損害，亦得請求賠償相
    當之金額。民法第184條第1項前段、第191條之2、第193條
    第1項、第195條第1項分別定有明文。被告因駕車過失致原
    告受有前揭傷害，業如前所述，故原告依前揭規定，請求被
    告賠償其損害，洵屬有據。
五、茲就原告得請求被告賠償之金額，分述如下：
  (一)醫療費用部分：
    原告主張因本件傷害行為支出醫療費用510,971元乙節，業
    據其提出行政院衛生署朴子醫院、嘉義基督教醫院、財團法
    人中國醫藥大學北港附設醫院、財團法人長庚紀念醫院、臺
    南市立醫院收據為證，依其所受傷害及各收據載明之治療費
    別，核屬治療上之必要費用，並為被告所不爭，則原告此部
    分之請求，應予准許。
  (二)交通費用部分：
    原告主張於就醫期間因往返醫院及家中，支出交通費用48,4
    00元等情，為被告所不爭，其此部分之請求，應予准許。
  (三)看護費用部分：
    原告雖主張自受傷時起無法自理生活，需人看護145日，另
    自91年8月1日起尚需人看護一年，以每日二千元計算，共支
    出看護費用655,000元等語，惟查原告於91年2月27日因意外
    造成左脛腓骨開放性骨折、左踝骨折、左臀撕裂傷及腹部挫
    傷合併內出血，於當日接受手術復位及內固定、脾切除手術
    ，術後住入加護病房，91年3月4日轉至普通病房，需他人看
    護時間約3個月等情，業據本院向嘉義基督教醫院函查屬實
    ，有該院92年4月3日（92）嘉基醫字第0506號函及94年1月
    26 日（94）嘉基醫字第0106號函在卷可按。而原告住加護
    病房期間即91年2月27日起至91年3月3日全由醫護人員照顧
    ，91 年3月4日起至91年3月23日之看護費用業由被告支付，
    則91 年2月27日起至91年3月23日止共25日之看護費用應予
    扣除，亦為原告所不爭，是原告請求65日（90-25=65）之看
    護費用即屬有據。又看護費用以一日2,000元計算，為被告
    所不爭，是原告請求看護費用130,000元部分，核屬正當，
    逾此部分之請求，尚非有據。
  (四)不能工作損失部分：
    原告主張於本件車禍發生前，任職於嘉義縣六腳鄉北港製衣
    廠股份有限公司，平均每月薪資16,149元，自車禍發生日起
    ，因19個月無法工作，受有薪資損失306,831元乙節，為被
    告所不爭，則其此部分之請求，應予准許。
  (五)減少勞動能力部分：
  １查原告因本件侵權行為所致外傷後，依勞工殘廢給付標準表
    所示，應屬障害項目第48項殘障等級第9級殘廢（喪失脾臟
    ），有嘉義基督教醫院前揭回函在卷可參。而依勞工殘廢給
    付標準表所示，殘障等級第9級，給付日數為280日，經與第
    一級殘廢終身均不能從事任何工作，喪失勞動能力為100﹪
    ，給付日數為1,200日比例計算，並斟酌原告殘障情狀對其
    將來職業之影響、原告之年齡與轉業之可能性等因素，因認
    原告主張因本件侵權行為受傷減少勞動能力之比率為23 ﹪
    ，應屬適當。
  ２按被害人因身體健康被侵害而喪失勞動能力所受之損害，其
    金額應就被害人受侵害前之身體健康狀態、教育程度、專門
    技能、社會經驗等方面酌定之，不能以一時一地之工作收入
    為準（最高法院63年臺上字第1394號判例參照）。查原告於
    本件車禍前任職於嘉義縣六腳鄉北港製衣廠股份有限公司，
    平均每月薪資16,149元等情，為被告所不爭，則原告主張以
    每月16,149元為基礎計算勞動能力，自無不當。
  ３原告為51年5月3日出生，有
    工，參酌勞動基準法第54條強制退休之年齡為60歲，再審酌
    原告之年齡、車禍發生前之職業及健康狀況等情事，認為原
    告之勞動年齡應可達60歲，原告請求自92年10月3日（原告
    為41歲5月）起算至其60歲（即111年5月2日）止，計18年7
    月，茲原告請求喪失勞動能力期間18年7月部分，自屬有據
    。依霍夫曼式計算法，扣除以法定利率計算之中間利息，原
    告所得請求之減少勞動能力損失為596,539元〔計算式：【
    16,149×12×13.00000000＋16,149×12×（13.00 000000
    －00.00000000）×7/12】×23﹪＝（0000000＋594 96）×
    23﹪＝596,539，元以下四捨五入，資料來源為司法院
    hoffman0.9a.exe〕，逾此部分之請求，尚屬無據。
  (六)非財產上損害部分：
    原告主張因前揭傷害，精神上痛苦不堪，受有非財產上損害
    3,876,828元乙節，查原告因本件車禍受有腹部挫傷併脾臟
    破裂，肝臟裂傷及內出血，左側氣胸，左脛骨及左踝開放性
    骨折併骨缺損、皮膚缺損，左臀撕裂傷，於91年2月27日住
    院，接受自由肌瓣移植及皮膚移植，於91年3月23日出院，
    於91年8月4日再次入院接受植骨手術，於91年8月6日出院，
    原告乃為左下肢嚴重壓碎傷併骨外露，接受自由肌肉皮瓣重
    建手術，因下肢的疤痕目前無很好的植皮或其他方法，可得
    到回復受傷前之可能，所以其疤痕以目前醫療技術應是疤痕
    永久存在。原告並於91年10月7日於精神科門診初診，當時
    之診斷為壓力之情緒反應，之後陸續於精神科門診複診等情
    ，有嘉義基督教醫院94年1月26日（94）嘉基醫字第0106號
    函及94年3月26日（94）嘉基醫字第0395號函在卷可按，其
    身體及精神上自受有極大之痛苦，其請求非財產上損害賠償
    ，洵屬有據。而原告現年42歲，已婚，育有2子1女，分別為
    20歲、19歲、12歲，國小肄業，受傷前任職於嘉義縣六腳鄉
    北港製衣廠股份有限公司，平均每月薪資16,149元，名下有
    汽車1台；被告現年32歲，已婚，育有1子，現年3歲，國中
    畢業，從事釘天花板輕鋼架工作，名下有房屋1間、田地7筆
    、汽車1台等情，業據兩造分別陳明在卷，並有稅務電子閘
    門財產所得調件明細表及
    身分、地位、經濟能力、被告所受之刑罰制裁、原告因此遭
    受之精神上痛苦之程度、目前所生之後遺症等一切情狀，認
    原告請求被告賠償其非財產上損害以600,000元為適當，逾
    此部分之請求，尚非有據。
六、末按給付無確定期限者，債務人於債權人得請求給付時，經
    其催告而未為給付，自受催告時起，負遲延責任。其經債權
    人起訴而送達訴狀，或依督促程序送達支付命令，或其他相
    類之行為者，與催告有同一之效力，民法第229條第2項定有
    明文。又遲延之債務，以支付金錢為標的者，債權人得請求
    依法定利率計算之遲延利息。但約定利率較高者，仍從其約
    定利率；應付利息之債務，其利率未經約定，亦無法律可據
    者，週年利率為5﹪，亦為同法第233條第1項及第203條所明
    定。查原告請求被告賠償之金額，並未定有給付之期限，則
    原告請求自附帶民事訴訟起訴狀繕本送達被告之翌日即91年
    11月27日起，按週年利率5﹪計算之利息，並未逾上開規定
    之範圍，自無不合。
七、從而，原告依民法第184條第1項前段、第193條第1項、第
    195條第1項規定，請求被告賠償2,192,741元，及自91年
    11月27日止，按週年利率5﹪計算之利息，為有理由，逾此
    範圍之請求，為無理由，應予駁回。
八、本件原告勝訴部分，兩造均陳明願供擔保，請准宣告假執行
    或免為假執行，經核於法並無不合，爰分別酌定相當之擔保
    金額宣告之；至原告敗訴部分，其假執行之聲請，因訴之駁
    回而失所附麗，不應准許。
九、據上論結，本件原告之訴為一部有理由、一部無理由，依民
    事訴訟法第79條、第390條第2項、第392條第2項，判決如主
    文。
中　　華　　民　　國　　94　　年　　4 　　月　　29　　日
                  民事第一庭    法  官  鄭雅文
以上正本係照原本作成
如對本判決上訴須於判決送達後20日內向本院提出上訴狀
中　　華　　民　　國　　94　　年　　4 　　月　　29　　日
                                書記官　陳冠學
